【裁判字號】    99,訴,2425
【裁判日期】    991230
【裁判案由】    自來水法
【裁判全文】
臺灣板橋地方法院刑事判決             99年度訴字第2425號
公  訴  人  臺灣板橋地方法院檢察署檢察官
被      告  黃文煒
選任辯護人  張瑞釗律師
上列被告因違反自來水法案件，經檢察官提起公訴（98年度偵字
第34085 號），本院判決如下：
    主  文
黃文煒無罪。
    理  由
一、公訴意旨略以：被告黃文煒係基強營造有限公司（下稱基強
    公司）承包位於臺北縣土城市（嗣改制為新北市土城區，以
    下仍以行為時之縣市名稱之）「土城工業區○○路○○道美
    化工程」之現場負責人，其先於民國98年8 月29日，在臺北
    縣土城市○○路54號前人行道上，因施工不慎挖破臺灣自來
    水股份有限公司（下稱自來水公司）所有之自來水管，而未
    即時通報自來水公司維修，且未經自來水公司許可，於上揭
    時地在自來水公司供水管線上裝接龍頭及口徑20mm塑膠水管
    ；復於同年9 月1 日，在臺北縣土城市○○路38號前人行道
    上，又因施工不慎挖破自來水公司所有之自來水管，而未經
    自來水公司許可，於上揭時地在自來水公司供水管線上裝接
    轉接龍頭及口徑40mm之塑膠水管，致自來水公司受有水費損
    失【54號前人行道水管，每月用水金額約為新台幣（下同）
    33,251元；38號前人行道水管，每月用水金額約為80,268元
    ，實際損失應依日期比例計算】。嗣於98年9 月18日10時20
    分許，經警方會同自來水公司第12區管理處稽查人員謝建德
    在上址查獲，因認被告涉犯自來水法第98條第1 款竊水罪嫌
    ，並敘明此罪乃刑法第320 條第1 項竊盜罪之特別規定，故
    不另論竊盜罪。其後，公訴檢察官另以99年10月12日補充理
    由書補稱：本件被告黃文煒於起訴書所載之犯罪時間、地點
    ，竊取告訴人臺灣自來水公司之用水，而告訴人於偵查中僅
    能提供如起訴書所載竊水地點1 年之用水量及所損失的水費
    為何，惟無法計算被告實際所竊得之用水量及水費為何，觀
    諸自來水法第98條並無處罰未遂犯之明文規定，而被告實際
    上是否有成功竊得任何用水一點，業經原審於準備程序中認
    定為本件爭點之一，衡諸自來水法第98條之竊水罪與刑法第
    320 條之竊盜罪2 罪均認被告侵害之法益為告訴人之財產權
    ，即侵害同一法益之同一被害客體，又就侵害性之行為而言
    ，均為同一之竊水行為，刑罰權所以發生之原因乃被告竊水
    之事實，而該事實係屬同一性之犯罪事實已如前所述，本件
    犯罪事實若無法構成自來水法第98條之竊水罪，亦應構成刑
    法第320 條第3 項、第1 項之竊盜未遂罪嫌等語。
二、按犯罪事實應依證據認定之，無證據不得認定犯罪事實；不
    能證明被告犯罪者，應諭知無罪之判決，刑事訴訟法第154
    條第2 項、第301 條第1 項分別定有明文。次按認定不利於
    被告之事實，須依積極證據，苟積極證據不足為不利於被告
    事實之認定時，即應為有利於被告之認定，更不必有何有利
    之證據；事實之認定，應憑證據，如未能發現相當證據，或
    證據不足以證明，自不能以推測或擬制之方法，以為裁判基
    礎；認定犯罪事實所憑之證據，雖不以直接證據為限，間接
    證據亦包括在內；然而無論直接或間接證據，其為訴訟上之
    證明，須於通常一般之人均不致有所懷疑，而得確信其為真
    實之程度者，始得據為有罪之認定，倘其證明尚未達到此一
    程度，而有合理之懷疑存在時，事實審法院復已就其心證上
    理由予以闡述，敘明其如何無從為有罪之確信，因而為無罪
    之判決，尚不得任意指為違法（最高法院30年上字第816 號
    、4 0 年台上字第86號及76年台上字第4986號等判例參照）
    。又告訴人之告訴，係以使被告受刑事訴追為目的，是其陳
    述是否與事實相符，仍應調查其他證據以資審認（最高法院
    52年台上字第1300號判例參照）。
三、證據能力之部分：
  (一)按被告以外之人於偵查中向檢察官所為之陳述，除顯有不可
    信之情況者外，得為證據，刑事訴訟法第159 條之1 條第2
    項定明文。蓋現行法之檢察官仍有訊問被告、證人及鑑定人
    之權限，其應踐行之程序又多有保障被告或被害人之規定，
    證人、鑑定人於偵查中亦均須具結，就刑事訴訟而言，其司
    法屬性甚高；而檢察官於偵查程序取得之供述證據，其過程
    復尚能遵守法令之規定，是其訊問時之外部情況，積極上具
    有某程度之可信性，除消極上顯有不可信之情況者外，均得
    為證據。故主張其不可信積極存在之一方，自應就此欠缺可
    信性外部保障之情形負舉證責任（最高法院98年度台上字第
    2904號、98年度台上字第5539號、98年度台上字第5552號、
    98年度台上字第6820號、98年度台上字第7697號、98年度台
    上字第7832號、99年度台上字第488 號判決參照）。本案證
    人謝建德於99年3 月1 日偵訊時具結所言及證人高振興（即
    自來水公司之修漏監工）於99年6 月2 日偵訊時具結所言，
    雖均屬被告以外之人於審判外所為之言詞陳述，然因其既係
    於偵查中向檢察官所為之陳述，復已簽署結文，而被告及辯
    護人於本院審理時復未指出其於偵訊作證時有何顯不可信之
    情形，自難僅憑其空言否定該證據方法之證據能力，即予排
    除刑事訴訟法第159 條之1 條第2 項規定之適用，應得作為
    本案證據。
  (二)按證人、鑑定人依法應具結而未具結者，其證言或鑑定意見
    ，不得作為證據，刑事訴訟法第158 條之3 定有明文。又刑
    事訴訟法第159 條之1 第2 項規定得為證據之被告以外之人
    於偵查中向檢察官所為之陳述，該被告以外之人之陳述，如
    屬被害人陳述其被害經過，應依人證之法定偵查程序具結，
    方得作為證據。是被害人於偵查中受訊問時，除依同法第24
    8 條之1 之規定單純陳述意見時，可毋庸具結外，其就與被
    害經過待證事實有重要關係之親身知覺、體驗事實為陳述時
    ，自應限縮於已踐行人證之法定程序具結，其以被害人身分
    所為未具結之陳述，縱符合刑事訴訟法第159 條之1 第2 項
    所定傳聞之例外，仍不得作為證據（最高法院99年度台上字
    第5638號判決參照）。經查，謝建德於99年3 月23日及99年
    6 月2 日偵訊時以告訴代理人身分所為之陳述，乃被告以外
    之人於審判外所為之言詞陳述，觀其陳述內容，顯非單純陳
    述意見，復經檢察官援為本案證據，即應具結始得作為證據
    使用，故依前揭說明，其此部分所言既未具結，應無證據能
    力。
  (三)按刑事訴訟法第159 條之2 規定，被告以外之人於司法警察
    （官）調查中所為之陳述，與審判中不符時，其先前之陳述
    具有較可信之特別情形，且為證明犯罪事實存否所必要者，
    得為證據。係以被告以外之人於司法警察（官）調查中之陳
    述，性質上屬傳聞證據，原則上不認其具證據能力，惟該證
    人警詢之供詞倘一昧排除，亦有違實體真實發見之訴訟目的
    ，是以先前與審判中不符之陳述，具有較可信之特別情況，
    且為證明犯罪事實存否所必要者，則例外認有證據能力。至
    被告以外之人於警詢之陳述與審判中相符時，既得逕採用審
    判中之陳述，自無適用此傳聞證據排除例外規定之餘地（最
    高法院99年度台上字第873 號判決參照）。本案證人謝建德
    於警詢所言，性質上屬被告以外之人於審判外所為之言詞陳
    述，原則上並無證據能力，且其已於本院審理時到庭具結作
    證，所言核與其警詢陳述內容大致相符，依據前揭說明，當
    以其於本院審理時之證詞作為本案認定事實之依據，故其警
    詢筆錄無證據能力。
  (四)按刑事訴訟法第159 條之4 第1 款所指之「公務員職務上製
    作之紀錄文書、證明文書」抑同條第3 款所定「除前2 款之
    情形外，其他於可信之特別情況下所製作之文書」，並不明
    確。且第1 款所謂「公務員職務上製作之紀錄文書、證明文
    書」，係指公務員平日執行職務時所製作，製作過程中並無
    供為訴訟證據之預見，其虛假之可能性甚低，且該等文書經
    常處於可受公開檢查之狀態者而言；第3 款所定之「其他於
    可信之特別情況下所製作之文書」，則係指與上揭公文書及
    同條第2 款之業務文書具有同類特徵，且就該文書製作之原
    因、過程、內容、功能等加以判斷，在客觀上認為其有特別
    可信性，適於作為證明被告或犯罪嫌疑人所涉犯罪事實存否
    及其內容之文書而言（最高法院99年度台上字第4085號判決
    意旨參照）。又刑事訴訟法第159 條之4 各款規定之所謂「
    顯有不可信之情況」，「於可信之特別情況」等要件，應依
    陳述人於陳述時之「外部情況」是否具有可信性決定之（最
    高法院98年度台上字第50號判決參照）。其次，自來水公司
    雖係依公司法規定組織設立之法人，但其內部組織均係依經
    濟部發布之組織規程所設置，並據此劃分各區管理處掌理事
    項，自來水法第1 條第1 項亦明定：「為策進自來水事業之
    合理發展，加強其營運之有效管理，以供應充裕而合於衛生
    之用水，改善國民生活環境，促進工商業發展，特制定本法
    。」則該公司顯係依法令成立之公用事業，並從事於公共事
    務（最高法院97年度台上字第6309號判決同此認定），又謝
    建德乃自來水公司第12區管理處之營運士，其職務範圍包括
    依自來水法第68條、第69條對竊水或違章用水實施檢查及處
    理之公共事務，自屬刑法第10條第2 項所定之公務員。本案
    辯護人雖否認臺灣自來水公司用水實地調查表（下稱用水調
    查表，偵字卷第67、68頁）之證據能力，但該用水調查表既
    係謝建德依其職務所製作之記錄文書，且其製作時除通知現
    場監工鍾湖臺到場外，亦有依自來水法第69條報由臺北縣政
    府警察局土城分局警員黃志仁協助辦理，並當場拍攝照片存
    證，復無任何證據證明謝建德於製作該用水調查表時有以強
    暴、脅迫或其他不法方式迫使鍾湖臺簽名之情形，堪認其應
    係於可信之特別狀況所製作，而有證據能力。至於辯護人雖
    另依據鍾湖臺及黃志仁於本院審理時之證詞，略辯稱：該2
    人係於用水調查表欄位空白時，即在其上簽名云云，但該用
    水調查表既係謝建德職務上所製作之文書，且鍾湖臺及黃志
    仁當時僅係會同到場處理，縱渠2 人均未於用水調查表上簽
    名，至多亦僅會影響用水調查表所載內容之證據力，仍無礙
    於用水調查表乃公務員職務上製作之紀錄文書之認定，附此
    說明。
  (五)其餘以下本院作為判斷依據之各項證據資料，被告及辯護人
    均不爭執其證據能力（本院卷第52頁反面），迄至本院言詞
    辯論終結為止，亦未提出任何異議（本院卷第143 頁反面）
    ，本院審酌該等言詞或供述作成時之情況，認為適當，均無
    不宜作為證據之情事，依刑事訴訟法第159 條之5 規定，自
    得作為證據。
四、公訴人認被告涉犯竊水或竊盜未遂等罪嫌，係以：告訴代理
    人謝建德於警詢及偵查中之指述、證人黃志仁（即會同謝建
    德處理私接管線取水事件之臺北縣政府警察局土城分局警員
    ）、鍾湖臺（即基強公司承作上開工程之監工）及高振興於
    偵查中之證述、代保管條（即現場查扣之水管接頭及塑膠軟
    管）、現場照片6 張、用水調查表2 紙、告訴人提出之照片
    10 張 、自來水公司修漏紀錄簿及告訴人提出之追償金額計
    算式，為其主要論據。又訊據被告固不否認有於98年8 月29
    日因施工不慎挖破臺北縣土城市○○路54號前人行道水管（
    下稱54號前水管）及其後於該處安裝如偵字卷第20頁編號3
    、4 照片所示之止水閥（上有紅色的旋轉開關），復於同年
    9 月1 日挖破同路38號前人行道水管（下稱38號前水管）等
    事實，但堅決否認有何竊水或竊盜未遂等犯行，略辯稱：伊
    挖破54號前水管後，即停工通報自來水公司維修，但未見自
    來水公司人員前來，由於54號前水管邊距1.5 公尺處有高壓
    電纜，該處又屬人行步道，為避免行人觸電，方加裝止水閥
    ，但該止水閥後端口徑20mm塑膠水管並非伊安裝，伊並無竊
    水之不法所有意圖；又伊在挖破38號前水管後，亦立即停工
    通報自來水公司維修，38號前水管所安裝山型管及止水閥（
    上有紅色的旋轉開關）非伊所安裝，在伊挖破水管後隔天，
    該水管就已經修好，且38號前水管上的轉接頭都是自來水公
    司的，因為這種要專業技術才有辦法去接等語。辯護人另援
    引臺灣高等法院85年度上易字第2477號判決意旨載稱：「自
    來水法第98條第1 款既對竊水行為有特別規定，依特別法優
    於普通法之原則，自應依自來水法第98條第1 款之竊水罪處
    斷，公訴人以刑法第320 條第1 項竊盜罪名提起公訴起訴法
    條尚嫌未洽」，略辯稱：檢察官前揭補充理由書請求變更起
    訴法條為刑法第320 條第3 項、第1 項，顯屬誤會（本院卷
    第86、87頁）等語。經查：
  (一)按未經自來水事業許可，在自來水事業供水管線上取水者，
    為竊水，處5 年以下有期徒刑、拘役或5 百元以下罰金，自
    來水法第98條第1 款定有明文。因其並無未遂犯之處罰規定
    ，如不該當於「取水」之構成要件，依據刑法第25條第2 項
    前段規定，即無由依自來水法第98條第1 款予以處罰。次按
    自來水法固未明定取水之定義，然該法第98條之竊水罪與刑
    法第320 條第1 項之竊盜罪既具特別關係，自應援引竊盜既
    遂之概念予以解釋。又竊盜既遂與未遂之區別，應以所竊之
    物已否移入自己權力支配之下為標準。若已將他人財物移歸
    自己所持，即應成立竊盜既遂罪（最高法院17年上字第509
    號判例參照），從而所謂竊水，應已將自來水實際引取移歸
    自己所持，始能成立竊水罪。本案公訴人認定被告有竊水之
    犯罪事實，固有告訴人所提出之追償違章用水計算金額（偵
    字卷第86頁至第91頁）為據，然由告訴代理人謝建德於本院
    審理時以證人身分具結證稱：54號及38號前水管的水錶是廠
    家的水錶，有去查過，但是水量並沒有異常的增加，只能確
    認確實有接，但是有沒有用，用了多少並無法確認等語（本
    院卷第98頁、第98頁反面），可知前揭計算式僅為自來水公
    司內部推估計算之結論，自難據此認定被告已將自來水實際
    引取移歸自己所持之證據，此外又無其他證據足資證明被告
    確有實際竊水之行為，依據前揭說明，自難率以自來水法第
    98條之竊水罪相繩。至於辯護人雖質疑公訴檢察官前以補充
    理由書請求變更起訴法條為刑法第320 條第3 項、第1 項，
    顯有誤會云云。惟按刑事訴訟程序中，對於被告之行為，應
    受裁判之範圍，乃起訴書所記載被告之「犯罪事實」，若起
    訴書犯罪事實欄內，對此項行為已予以記載，即為法院應予
    審判之範圍。至於起訴書引用之犯罪法條僅係公訴人主張被
    告觸犯何項罪名之意見，供法院審判之參考，法院審判時於
    同一基本犯罪事實之範圍內，並不受起訴法條之拘束，亦即
    法院在不妨礙起訴基本社會事實同一之範圍內，得自由認定
    事實，變更檢察官所引應適用之法條。本案起訴書既已載明
    被告未經自來水公司許可，在自來水公司水管上裝接轉接龍
    頭及塑膠水管，致自來水公司受有水費損失等語，則起訴之
    犯罪事實當亦涵蓋被告犯刑法第320 條第3 項、第1 項罪嫌
    ，本院自應併予審究，況本院前既已認定被告所為不成立自
    來水法第98條之竊水罪，則公訴檢察官以前揭理由書促請本
    院就此部分予以審認，於法尚無違誤，附此說明。
  (二)關於54號前水管上止水閥（上有紅色的旋轉開關）後端之塑
    膠水管，及38號前深藍色水管上所安裝之山型管及止水閥（
    上有紅色的旋轉開關），是否為被告所安裝部分：
    1.查被告乃基強公司承包前述人行道改善工程之現場負責人
      ，其於98年8 月29日施工不慎挖破54號前水管後，即在該
      處安裝如偵字卷第20頁編號3 、4 照片所示的灰色止水閥
      （上有紅色的旋轉開關），嗣又於同年9 月1 日挖破38號
      前水管等事實，業據被告於本院審理時坦承不諱，核與證
      人鍾湖臺於偵訊及本院審理時具結證述（偵字卷第57頁、
      第80頁至81頁，本院卷第105 頁、第106 頁），及證人黃
      威誠於審理時具結證述（本院卷第103 頁）相符，並有偵
      字卷第20頁編號3 、4 照片2 張及代保管條1 紙（偵字卷
      第卷第11、20頁）附卷可參，堪信真實。次就偵字卷第19
      頁編號1 、2 所示38號前之深藍色水管是否係自來水公司
      原本之管線乙節，證人謝建德固於99年3 月12日偵訊時具
      結證稱：照片一、二除了轉接頭外，還有深藍色的水管是
      私接的等語（偵字卷第33頁），惟於99年3 月23日旋又改
      稱：深藍色的管子是我們的管子（偵字卷第57頁），此後
      於偵訊及本院審理時亦均證稱該深藍色水管乃自來水公司
      的管線（偵字卷第80頁），核亦與證人高振興於本院審理
      時所證（本院卷第95頁）相符，從而前述深藍色水管確係
      自來水公司原本之管線，亦堪認定。
    2.公訴人認定被告於挖破38號前水管後，除有在該水管線上
      裝接轉接龍頭外，另亦有安裝「口徑40mm之塑膠水管」，
      固有用水調查表為據，但觀諸卷附現場照片（偵字卷第19
      、21、64頁），可知38號前深藍色水管上除裝有山型管及
      其後端連接之止水閥（上有紅色的旋轉開關）外，並未安
      裝其他水管，且不論是告訴代理人謝建德，抑或證人鍾湖
      臺、黃志仁，均未證稱在38號前除前揭山型管及止水閥（
      上有紅色的旋轉開關）外，另有在38號前扣得塑膠軟管之
      事實，另代保管條（偵字卷第11頁）固載明當場扣得盜接
      水管之「接頭及塑膠軟管」，但因其未區分該等物品係於
      54號或38號前所扣得，自亦無法認定38號前另有扣得安裝
      口徑40mm之水管，是前述用水調查表中記載「水管口徑40
      mm」等語，若非係指前揭止水閥（上有紅色的旋轉開關）
      之口徑，即係誤繕，從而起訴書犯罪事實欄記載被告有安
      裝「口徑40mm之塑膠水管」乙節，實屬有誤，亦先敘明。
    3.前述謝建德所製作之用水調查表違規事實欄勾選「私自接
      水」，另現場處理情形欄記載「人行道整修私接管線取水
      ，現場會同轄區員警黃志仁及黃炳益處理」，並分別經鍾
      湖臺及黃志仁簽章或捺印等情，固有用水調查表2 張（偵
      字卷第67頁、第68頁）附卷可稽，惟查證人黃志仁於本院
      審理時具結證稱：伊拍完照後就離開，並沒有再回到現場
      處理，而該用水調查表上面雖然蓋有臺北縣政府警察局土
      城分局及伊之職章，但均係到現場就先蓋，伊蓋章時，調
      查表是空白的等語（本院卷第100 頁），證人鍾湖臺於本
      院審理時亦具結證稱：伊雖在用水調查表上簽名、按指印
      ，但當時用水調查表仍為空白，且當下伊乃係被告知此為
      和解書，伊認為施工者挖破水管，本來就應賠錢，因此不
      疑有他就簽名（本院卷第105 頁反面至第106 頁）等語，
      此2 人既均已具結擔保所言屬實，所言當具相當之可信性
      ，堪認該2 人均係先於該用水調查表上簽章或捺印，之後
      始由謝建德勾選及紀錄無訛。又鍾湖臺及黃志仁於該2 張
      用水調查表上簽章或捺印時，謝建德既仍未於其上為前述
      勾選及記載，復無證據證明謝建德於完成勾選及記載後有
      再提示給鍾湖臺及黃志仁請其確認之事實，自難僅因該2
      人有於該文件簽章或捺印之事實，遽認渠等均肯認其上所
      載內容為真。另查證人鍾湖臺於偵訊時具結證稱：水公司
      說我們挖到水管，要我們和解，伊也知道確實有挖到水管
      ，伊想應該是要賠償，伊年紀大了，有老花眼，當天伊沒
      戴眼鏡，伊想如果要和解，那伊就簽名等語（偵字卷第80
      頁），核與其於本院審理時具結證稱：謝建德當時說是和
      解書，伊當時想說施工者挖破水管，本來就是要賠錢，所
      以伊不疑有他就簽名，另伊有老花，所以沒有仔細看內容
      等語（本院卷第105 頁反面至第106 頁）相符，參以證人
      謝建德亦證稱：伊當場就有說要跟基強公司談和解等語（
      本院卷第97頁），益徵鍾湖臺當時主觀上確實即有可能認
      知因為「挖斷水管」所以要賠錢，而非「私接管線用水」
      而須賠償，其既係基此認知而在該用水調查表上簽名及捺
      印，自難僅因其有在該調查表簽名捺印，即謂其認同謝建
      德於其上所載內容屬實。
    4.證人謝建德固於99年3 月12日偵訊時具結證稱：伊到場後
      依告示牌打電話聯絡監工鍾湖臺到場，伊問鍾湖臺私接水
      管是否是他接的，他當場承認，他承認38號、54號都是他
      私接的等語（偵字卷第33至34頁），惟於本院審理時則改
      證稱：鍾湖臺有承認偵字卷第20頁編號3 、4 照片的紅色
      止水閥是他們裝的，但不承認同卷第19頁編號1 、2 的山
      型管及轉接頭是他們所裝等語（本院卷第97頁）。次查證
      人黃志仁於偵訊時固先證稱：「（現場鍾湖臺有沒有說是
      他或他叫工人接的管線？）我不記得，鍾湖臺只有說他們
      工程挖到管線」等語（偵字卷第56頁），惟又稱：「鍾湖
      臺現場有跟我說私接的水管頭『可能』是他們工人接的」
      等語（偵字卷第58頁），嗣於本院審理時再改稱：伊確定
      鍾湖臺當場有說『可能』是他們工人挖斷的，他人工人接
      上去，但沒有說是誰；鍾湖臺當時只是說可能是工人挖斷
      接上去，伊沒有聽到鍾湖臺有承認私接管線取水；伊當天
      只有去一個地方處理，經審判長提示偵字卷第65頁照片後
      ，伊確定伊當時是去54號，而非38號等語（本院卷第99至
      100 頁），亦即當時鍾湖臺僅稱：「可能」是工人挖斷接
      上去等語，而非直接坦承私接管線取水。再查證人鍾湖臺
      於偵訊時具結證稱：伊一去現場後，先爭執我們沒有接水
      管，編號3 、4 照片中紅色止水閥是黃文煒接的，目的是
      止水用，但後面的橡膠管如何出現，伊不知道等語（偵字
      卷第57頁），核亦與前述證人謝建德、黃志仁於本院審理
      時之證言相符，從而證人謝建德前揭於99年3 月12日偵訊
      時所為證言，非但與其嗣後於本院審理時所言相互齟齬，
      亦與其餘當時在場之黃志仁、鍾湖臺所述不符，尚難遽予
      採信。
    5.證人高振興於偵訊時雖證稱：38號前這種水管，可以在不
      停水狀況下安裝轉接頭，只要是比較老練的師父都可以作
      ，不需要特殊裝備就可以裝等語（偵字卷第82頁），然由
      其於本院審理時證稱：偵卷第19頁編號2 、4 的止水閥對
      於自來水公司的師父而言有水還是可以照作，外面的人可
      不可以這樣做我就不太清楚，要看他們的功夫跟技術，技
      術好的人就有可能（本院卷第95頁）等語，可知其真意為
      如果不是自來水公司的師父，必須要功夫及技術好的人，
      才有辦法安裝。次依證人鍾湖臺於偵訊時具結證稱：38號
      前水管的水壓很大，必須先使水停下才有可能裝轉接頭，
      且伊公司乃係作馬路的沒有做水電的人才，所以在工程前
      才會開會請其他相關單位協助，沒有專業技術的人也不可
      能去裝這種水管（偵字卷第82頁）等語，顯然其係認為基
      強公司的人並無於38號前水管上安裝前述山型管及止水閥
      的專業技術，參以基強公司此次所承攬者乃人行道改善工
      程，如以54號前及38前之水管破裂情形相比，54號前水管
      係末端破裂，故僅需接上止水閥即可止水，而38號前則係
      深藍色水管中間破裂，須先以山型管接通，再安裝止水閥
      轉出，後者在施作維修上顯較複雜，復無其他證據足證被
      告或其他基強公司的人有於38號前水管上安裝前述山型管
      及止水閥之專業技術，自難僅因證人高振興前揭偵訊所言
      ，遽認基38號前水管上所安裝之山型管及止水閥均係被告
      所安裝。
    6.綜上，卷附2 份用水調查表因有前述瑕疵，故難逕認其所
      載內容屬實，又證人鍾湖臺於接獲謝建德之通知前往現場
      處理時，確未曾對之坦承私接管線，而僅坦承54號前水管
      上之止水閥（上有紅色的旋轉開關）乃被告所安裝，另證
      人高振興前揭偵訊所言，則因無其他證據佐證，亦難援為
      被告不利之認定。此外，代保管條至多僅能證明有查獲接
      頭及塑膠軟管之事實，照片共16張亦僅能證明查獲當時之
      現狀，修漏紀錄簿則與安裝轉接頭或塑膠水管行為無直接
      關連，均無法援為被告不利之認定依據，自難逕認54號前
      水管上止水閥（上有紅色的旋轉開關）後端之塑膠水管，
      及38號前深藍色水管上所安裝之山型管及止水閥（上有紅
      色的旋轉開關）均係被告所安裝。
  (三)關於被告有無竊盜之不法意圖及故意之部分；
    1.證人謝建德於審理時證稱：水管都已經接出來且有裝轉接
      頭就是有準備要用水的動作，如果他不用水，就接好水管
      埋起來即可，不然我們就不會叫警察過來（本院卷第97頁
      反面至第98頁）等語，固非無見，惟其所言係以被告有安
      裝轉接頭之行為為前提，然依卷內事證，因無法證明38號
      前深藍色水管上之山型管及止水閥（上有紅色的旋轉開關
      ）確係被告安裝之事實，則針對38號前水管部分，其前揭
      所言之前提事實並不存在，所言當亦無法執為被告不利認
      定之依據。次就54號前水管部分，被告固有於該水管上安
      裝止水閥（上有紅色的旋轉開關）之行為，惟因該止水閥
      本身亦具有止水功能，在無法證明該止水閥後端之塑膠水
      管乃被告所安裝之前提下，尚難僅因被告有安裝該止水閥
      之行為，遽認其必有竊取自來水之故意或不法意圖，況觀
      諸偵字卷第20頁照片2 張，可知54號前水管旁確有1 支路
      燈，益徵被告辯稱：由於54號前水管邊距1.5 公尺處有高
      壓電纜，該處又屬人行步道，為避免行人觸電，方加裝止
      水閥等語，並非顯然無稽。
    2.關於被告挖破54號及38號前水管後，有無通報自來水公司
      修理水管乙節，證人高振興於偵查中固具結證稱：印象中
      未曾接獲上開路段54號水管挖斷的通知，一般有去現場處
      理，就會登記在記錄簿，因為是委外修理，包商每件都要
      請款，所以如果有報修一定會登記在記錄簿上立即請包商
      去處理等語（偵字卷第82頁），另98年8 月份之自來水公
      司修漏紀錄簿中亦未有挖破54號前及38號前之水管並通知
      自來水公司修理之紀錄（偵字卷第69至71頁），然由證人
      高振興於本院審理時具結證稱：那時候工業區○○○○道
      工程，偶而會挖破我們公司的水管，假如有挖破他會通知
      我們公司，有時候是直接通知伊，有時候是通知我們公司
      ，伊就會通知包商，44號這件伊不記得是誰通知，但伊有
      去，伊再通知包商去處理，這次是管線太淺，要進行水錶
      遷移，不是水管挖破，從8 月份的修繕紀錄，確實沒有看
      到54號前的修漏，但是人行道工程確實有通知水管修漏的
      情形，一共有兩三次，假如施工單位他們是自己修復的，
      伊就沒有紀錄，因為我們不算工資給包商，假如他們自己
      修好，打電話告訴伊已經沒有漏水，伊就不會再過去看，
      伊不太確定54號前的漏水有沒有人報修，但伊印象中他們
      至少有挖破兩次等語（本院卷第94頁），可知基強公司於
      承作該人行道工程期間，至少有向自來水公司或證人高振
      興報修2 次的紀錄，此核與被告辯稱：伊兩次挖破水管均
      有報修等語即屬相符；另依證人高振興前揭證稱：若施工
      單位挖破水管後有自行修復，因為不用算工資給包商，所
      以不會在修漏紀錄簿等語，亦可知高振興製作修漏紀錄簿
      的主要目的，乃為作為與包商結算費用之依據，故該紀錄
      簿所記載之維修內容，與實際上有無通報乃至於通報後有
      無實際前往維修間，並無必然的關連性，自難僅因98年8
      月份之修漏紀錄簿僅有44號前的維修紀錄，而無54號前的
      維修紀錄，逕認被告於挖破54號前水管時必無通知自來水
      公司前來處理之事實。其次，證人黃威誠於本院審判時具
      結證稱：電話號碼0000000000是被告給的，電話打去應該
      是要找高振興，但是這支電話到底是誰的我不知道。被告
      說要打這個電話通知他們來接水管，故曾撥打0000000000
      通知大胖仔也就是維修人員來接水管，後來接洽的時候知
      道都是大胖仔來維修等語（本院卷第103 頁反面），而證
      人高振興亦證實自來水公司的包商工人中，確實有一名叫
      小胖的工人（本院卷第96頁），另依被告所提出之黃威誠
      門號通聯紀錄（本院卷第68頁），可知黃威誠確有於98年
      9 月1 日以其門號撥打0000000000門號之事實，此核與自
      來水公司98年9 月1 日之修漏紀錄簿上記載該日在土城市
      ○○路38號前有報修紀錄（本院卷第132 頁）相符，堪認
      黃威誠證稱其有於98年9 月1 日打電話報修等語屬實，復
      參以證人鍾湖臺業於本院審理時具結證稱：伊有親耳聽到
      被告打電話通知自來水公司的人來維修，另外被告的兒子
      （按即黃威誠）也有打等語（本院卷第106 頁），可知除
      了黃威誠外，被告本人亦曾打過電話報修，再對照基強公
      司自98年8 月28日開工起到同年9 月2 日停工時止，僅僅
      施作6 日期間，倘其確有竊取自來水之意思，按理應該不
      會報修，甚至極盡遮掩之能事，否則一經通報，自來水公
      司人員或其包商即有可能前來檢查處理，如因而發現有私
      接管線取水之情形，除須計價賠償外，尚有遭受刑事或行
      政處罰之虞。本案被告及黃威誠既於短短6 日即有打2 次
      電話給自來水公司報修之事實，堪認其應無竊取自來水之
      意思。
    3.再就被告有無竊取自來水之動機言之，被告於警詢時僅稱
      ：我們使用的水都是跟隔壁工廠借的，用途為施工完手骯
      髒洗手用的等語（偵字卷第4 頁），而證人鍾湖臺於本院
      審理時亦具結證稱：伊於98年8 月28日到同年9 月2 日所
      施作的工程只是開挖，施作用的混泥土都是拌好的，施工
      過程中很少需要用到水，工人需要洗手時，都是到38號旁
      的7-11借廁所洗手等語（本院卷第106 頁反面至第107 頁
      ），參以當時基強公司所承攬之人行道美化工程僅屬初期
      開挖階段，衡情確無大量用水之需求，應無僅為提供工人
      洗手，而甘冒遭到追償甚至處罰之風險，擅自私接管線竊
      取自來水之必要。此外，復無其他積極證據足證被告當時
      另有其他私接管線取水之需求，按理並無竊取自來水之動
      機。至於現場拍得之照片及查扣之接頭及塑膠水管則僅能
      證明查獲當時之現狀，無法據以推論被告必有竊盜之不法
      所有意圖及故意，當亦不能援為被告不利之認定。
五、綜上，本案起訴書及補充理由書雖認被告涉犯竊水及竊盜未
    遂罪嫌，惟依據現存證據，除無法證明被告有竊水行為外，
    亦不能證明54號前水管上止水閥（上有紅色的旋轉開關）後
    端之塑膠水管及38號前深藍色水管上所安裝之山型管及止水
    閥（上有紅色的旋轉開關）均為被告所安裝，以及被告確有
    竊盜之不法所有意圖及故意等事實。此外，復查無其他積極
    證據足認被告有何公訴人所指之前述犯行，既不能證明被告
    犯罪，揆諸首揭說明，應為被告無罪之諭知。
據上論斷，應依刑事訴訟法第301 條第1 項，判決如主文。
本案經檢察官陳宣每到庭執行職務。
中    華    民    國    99    年    12    月    30    日
                  刑事第十二庭  審判長法  官  王士珮
                                      法  官  張誌洋
                                      法  官  楊明佳
以上正本證明與原本無異。
如不服本判決應於收受送達後10日向本院提出上訴書狀，並應敘
述具體理由；其未敘述上訴理由者，應於上訴期間屆滿後20日內
向本院補提理由書（均須按他造當事人之人數附繕本）「切勿逕
送上級法院」。
                                書記官  林金良
中    華    民    國    99    年    12    月    30    日

司法院資訊處製作；財團法人民間司法改革基金會備份。
